臺灣高等法院民事判決
109年度重再字第18號
再審原告  程永泰  
          周南    
          黃劉炫妹
          邱明    
          黃李阿青
          周莉娜  
          黃林秀琴
          吳美珠  
          林國暐  
          劉振傑  
          吳陳絲絹

          劉以忠  
          巫黎卿  

          彭梅英  
          王方玉霞

          許順興  
          鄭秀琴  
          曾綉絜  
          葉宸芳  
          賴富美  

          賴幸枝  
          賴美月  
          賴宗青  
          賴宗明  
          賴幸桂  
          賴上滿  
          賴滿祝  


          賴幸丸  

再審被告  劉月釵  
上列當事人間請求返還價金等事件，再審原告對於中華民國109
年2月18日本院108年度重上字第384號確定判決，提起再審之訴
，本院不經言詞辯論，判決如下：
    主      文
再審之訴駁回。
再審訴訟費用由再審原告負擔。
    事實及理由
按再審之訴在實質上為前訴訟程序之再開及續行。因之，前訴
  訟程序之訴訟標的，對於共同訴訟之各人必須合一確定者，其
  共同訴訟人中之一人提起再審之訴，效力應及於其他共同訴訟
  人全體。查再審被告前以其於民國96年間與再審原告程永泰以
  次19人、本件其他再審原告林萬成等8人（林萬成等8人所提再
  審之訴部分不合法，本院另以裁定駁回）、訴外人傅湘敏、賴
  寄草、賴寶雲、陳葉菊妹（賴寄草以次3人業於102、103年間
  死亡）（共計31人）渠等共有坐落臺北市○○區○○段0○段000地
  號（應有部分184/10000）及其上同小段3203、3204建號房地
  （下合稱系爭不動產，另所立契約下稱系爭買賣契約），伊已
  付價款新臺幣（下同）2,149萬8,520元（下稱系爭價款），前
  揭買賣契約嗣因優先承買權人行使權利而失效，出賣人應返還
  系爭價款予伊為由，向臺灣臺北地方法院（下稱臺北地院）起
  訴請求程永泰以次19人、林萬成等8人、傅湘敏及附表項次至
  所示賴富美等9人（即賴寄草之繼承人）、朱芳慧等4人（即
  賴寶雲之繼承人）、陳藤雄等8人（即陳葉菊妹之繼承人）（
  下合稱程永泰等49人）共同給付2,149萬8,520元並加計自106
  年10月7日起算之法定遲延利息，經臺北地院106年度重訴字第
  1138號判決（下稱第1138號判決）判命程永泰等49人共同給付
  本金2,149萬8,520元，駁回再審被告遲延利息部分之請求。程
  永泰等49人受敗訴判決部分未據渠等聲明不服確定，再審被告
  則就其遲延利息之請求受敗訴判決部分不服，提起上訴。本院
  於109年2月18日以108年度重上字第384號判決廢棄此部分第11
  38號判決，改判命程永泰等49人就第1138號判決命渠等給付部
  分，應再給付再審被告如附表所示之法定遲延利息（下稱原確
  定判決）。再審原告程永泰以次27人就原確定判決不利於己部
  分，於同年4月17日提起再審之訴，未逾民事訴訟法第500條第
  1項所定30日之再審期間（見本院卷第13、87至90頁）。又再
  審原告賴富美以次8人（即賴寄草之繼承人）提起再審之訴部
  分，其訴訟標的對於賴寄草全體繼承人必須合一確定，效力應
  及於未提起再審之訴之賴寄草其餘繼承人賴幸丸，爰併列其為
  本件再審原告，合先敘明。
本件再審原告以原確定判決命其給付遲延利息有民事訴訟法第4
  96條第1項第1款、第2款所定適用法規顯有錯誤及判決理由與
  主文顯有矛盾之情形，對之提起再審之訴。再審意旨略以：原
  確定判決及本院102年度重上更㈡字第152號訴外人高金伯請求
  系爭不動產共有人移轉該不動產所有權事件確定判決（下稱另
  案第152號判決）均認定高金伯已就系爭不動產合法行使優先
  承買權，依系爭買賣契約第16條第2項約定，已免除賣方返還
  系爭已付價款時之遲延利息給付，出賣人就該價款僅負無息返
  還義務。又再審被告未能領回前揭價款係因其與訴外人即管理
  系爭買賣履約保證專戶（下稱履約專戶）之僑馥建築經理股份
  有限公司（下稱僑馥公司）約定於系爭不動產爭訟未確定前不
  得領回，致出賣人遲未能辦理系爭價款返還程序，而遲延利息
  乃為懲罰債務人故不履行債務所衍生之利息，伊無可歸責事由
  ，不應給付遲延利息。乃原確定判決未參酌前揭買賣契約約定
  及另案第152號判決，竟認出賣人返還系爭價款時需再計付遲
  延利息，認定事實、取捨證據均有違誤，即有民事訴訟法第49
  6條第1項第1款、第2款之再審事由，為其論據。
按再審之訴，顯無再審理由者，得不經言詞辯論，以判決駁回
  之，民事訴訟法第502條第2項定有明文。又確定終局判決如有
  適用法規顯有錯誤之情形者，當事人固得依同法第496條第1項
  第1款規定提起再審之訴，以謀求救濟。惟所謂適用法規顯有
  錯誤，係指確定判決所適用之法規顯然不合於法律規定、大法
  官（會議）解釋，或消極的不適用法規顯然影響裁判者而言，
  並不包括判決理由矛盾、理由不備、取捨證據失當、調查證據
  欠週、漏未斟酌證據、認定事實錯誤及在學說上諸說併存致發
  生法律上見解歧異等情形在內。另原確定判決依其所認定之事
  實而為法律上之判斷，亦不生適用法規顯有錯誤問題。再者，
  同法第496條第1項第2款所謂判決理由與主文顯有矛盾，係指
  判決依據當事人主張之事實，認定其請求或抗辯為有理由或無
  理由，而於主文為相反之意思諭示，且其矛盾甚為顯然者而言
  。
查本院原確定判決以：系爭不動產業經訴外人高金伯於96年2月
  6日行使優先承購權，並經另案第152號判決判命系爭不動產共
  有人於高金伯給付1億0,700萬元之同時應將該不動產應有部分
  移轉登記予高金伯確定為由，認定系爭買賣契約依合約第16條
  約定，於96年2月6日高金伯就系爭不動產行使優先承購權時已
  自動失效，出賣人應於該日返還系爭價款予再審被告。並以再
  審被告於前程序審理中以起訴狀或追加被告狀繕本之送達催告
  再審原告返還系爭價款之事實，認再審原告就第1138號判決所
  命給付部分應依民法第233條第1項前段、第203條規定再給付
  如附表項次至所示之法定遲延利息，核屬事實審法院依其認
  定之事實，而為法律上之判斷，至於原確定判決就此所為取捨
  證據、解釋意思表示（契約）及認定事實等職權之行使，縱有
  不當，揆諸首揭說明，並不生適用法規顯有錯誤之問題。再審
  原告執原確定判決未參酌系爭買賣契約第16條第2項有關契約
  自動失效同時賣方應無息退還買方已付價款之約定、另案第15
  2號判決，及再審被告與僑馥公司約定於第152號判決確定前不
  得領回存放在履約專戶內之系爭價款，不可歸責於伊等情，逕
  認伊返還價款時需給付遲延利息，有民事訴訟法第496條第1項
  第1款規定之再審事由云云，顯無可採。再者，原確定判決事
  實及理由欄第五項第㈠小項、第六項下，認定再審被告依前揭
  民法規定請求再審原告分別給付上述期間之法定遲延利息，為
  有理由，並於主文諭示廢棄第1138號此部分之判決，改判再審
  原告就該判決所命給付部分再給付前揭法定遲延利息，經核亦
  無判決理由與主文顯有矛盾之情形。從而，再審原告依民事訴
  訟法第496條第1項第1款、第2款規定，提起本件再審之訴，顯
  無理由，爰不經言詞辯論駁回之。
據上論結，本件再審之訴為無理由，依民事訴訟法第502條第2
  項、第78條、第85條第1項，判決如主文。　
中　　華　　民　　國　　109 　年　　5 　　月　　26　　日
                  民事第七庭
                    審判長法  官  周玫芳
                          法  官  王育珍
                          法  官  林翠華
正本係照原本作成。
如不服本判決，應於收受送達後20日內向本院提出上訴書狀，其
未表明上訴理由者，應於提出上訴後20日內向本院補提理由書狀
（均須按他造當事人之人數附繕本）上訴時應提出委任律師或具
有律師資格之人之委任狀；委任有律師資格者，另應附具律師資
格證書及釋明委任人與受任人有民事訴訟法第466條之1第1項但
書或第2項（詳附註）所定關係之釋明文書影本。如委任律師提
起上訴者，應一併繳納上訴審裁判費。
中　　華　　民　　國　　109 　年　　5 　　月　　26　　日
　　　　　　　　　　　　　書記官  黃文儀
附註：
民事訴訟法第466條之1（第1項、第2項）：
對於第二審判決上訴，上訴人應委任律師為訴訟代理人。但上訴
人或其法定代理人具有律師資格者，不在此限。
上訴人之配偶、三親等內之血親、二親等內之姻親，或上訴人為
法人、中央或地方機關時，其所屬專任人員具有律師資格並經法
院認為適當者，亦得為第三審訴訟代理人。                          
附表：
項次(即前訴訟程序當事人) 命給付之法定遲延利息    備  註  程永泰、周南、黃劉炫妹、邱明、黃李阿青、周莉娜、黃林秀琴、吳美珠、林國暐、劉振傑、吳陳絲絹、劉以忠、巫黎卿、彭梅英、王方玉霞、許順興、鄭秀琴、曾綉絜、葉宸芳（計19人）。 ------------------------ 林萬成、賴寶彩、馬清雪、劉林雪英、林葉、朱榮村、陳郭秀霞、陳繼承（計8人）。 ------------------------ 傅湘敏（計1人）       均自106年10月7日起至清償日止，按年息5％計算之利息         出 賣 人 賴富美、賴幸枝、賴幸桂   桂、賴幸丸、賴美月、賴   宗青、賴宗明（計7人） 均自107年1月14日起至清償日止，按年息5％計算之利息   出賣人賴寄草（103年11月12日死亡，左列賴富美等9人為其繼承人） 賴上滿（計1人） 自107年1月3日起至清償日止，按年息5％計算之利息  賴滿祝（計1人） 自106年12月30日起至清償日止，按年息5％計算之利息  朱芳慧（計1人） 自106年10月7日起至清償日止，按年息5％計算之利息 出賣人賴寶雲（102年9月29日死亡，左列朱芳慧等4人為其繼承人） 朱義進、朱沛婕、朱詩婷   （原名朱芳葶）（計3人   ） 均自107年1月13日起至清償日止，按年息5％計算之利息  陳藤雄、陳習忠、陳習明   明、陳秋香、陳秋連、陳   桂美、陳桂雲、陳願好(   計8人） 均自106年10月7日起至清償日止，按年息5％計算之利息  出賣人陳葉菊妹(103年6月24日死亡，左列陳藤雄等8人為其繼承人)       合計49人  合計31人